臺灣士林地方法院民事裁定
111年度司監宣字第19號
聲  請  人  盧宏洋  
上列聲請人聲請選任受監護宣告人特別代理人事件，本院裁定如
下：
    主  文
選任王佳卿（女、民國00年00月00日生、身分證統一編號：Z000
000000號）於受監護宣告人盧沛涵（女、民國00年0月0日生、身
分證統一編號：Z000000000號）辦理被繼承人盧王春雪遺產繼承
分割事件時，為受監護宣告人盧沛涵之特別代理人。
聲請程序費用由受監護宣告之人負擔。
    理  由
一、本件聲請意旨略以：聲請人為受監護宣告人盧沛涵之弟弟及
    監護人，而聲請人與受監護宣告人之母盧王春雪死亡留有遺
    產，聲請人與受監護宣告人依法為被繼承人盧王春雪之繼承
    人，然為辦理遺產繼承分割事宜時，因聲請人與受監護宣告
    人同為繼承人，違反民法禁止自己代理及雙方代理之規定，
    致聲請人無法辦理遺產繼承分割事宜，爰聲請選任受監護宣
    告人之表妹王佳卿為受監護宣告人辦理關於被繼承人遺產繼
    承分割事件之特別代理人等情，業據提出本院110年度監宣
    字第382號民事裁定及其確定證明書、戶籍謄本、繼承系統
    表、遺產稅繳款書、遺產稅繳清證明書、遺產分割協議書、
    同意書、匯款證明等件為證。
二、按監護人於監護權限內，為受監護宣告人之法定代理人。監
    護人之行為與受監護宣告人之利益相反或依法不得代理時，
    法院得因監護人、受監護宣告之人、主管機關、社會福利機
    構或其他利害關係人之聲請或依職權，為受監護宣告之人選
    任特別代理人，民法第1113條、第1098條定有明文。又民法
    第1098條第2 項所定「依法不得代理」係採廣義解釋，包括
    民法第106 條禁止自己代理或雙方代理之情形，以及其他一
    切因利益衝突，法律上禁止代理之情形而言。
三、經查，聲請人之主張，業據提出上開書證為憑，自堪認聲請
    人之主張為真實，且核王佳卿為受監護宣告人之表妹，彼此
    間具有一定之親誼及信賴關係，且其於聲請人所述辦理遺產
    繼承分割事件中，並非繼承人或具其他利害關係，亦無不適
    或不宜擔任特別代理人之消極原因，堪信由其擔任受監護宣
    告人之特別代理人，對其權益應可善盡保護之責任。又核其
    遺產分割協議書內容，係依照應繼分分割遺產，除股票部分
    ，因受監護宣告人無法開立股票帳戶買賣股票，受監護宣告
    人該部分之應繼分由聲請人取得，惟此部分聲請人已以現金
    就時價進行補償，並提出匯款證明書，故分割分法尚稱公允
    合理且並無不利於受監護宣告人之情事。又關係人王佳卿為
    被受監護宣告人之表妹，且亦到庭表示願意擔任該職務（見
    本院111年10月4日非訟事件筆錄）。從而，就該受監護宣告
    人對於被繼承人之遺產繼承分割事件，准依聲請人之聲請，
    選任王佳卿為受監護宣告人之特別代理人，爰裁定如主文所
    示。又特別代理人自應就其等所代理之遺產繼承、分割等事
    宜，為受監護宣告人謀求公平與最佳利益，否則如因故意或
    過失，致生損害於受監護宣告人時，即應負賠償責任，併予
    敘明。
四、依家事事件法第164 條第2 項，裁定如主文。
五、如不服本裁定，應於裁定送達後10日內，以書狀向本院提出
    抗告狀，並繳納抗告費新臺幣1,000 元。
　　
中　　華　　民　　國　　111 　年　　10　　月　　12　　日
                  家事庭司法事務官